【裁判字號】    98,上易,1363
【裁判日期】    981201
【裁判案由】    傷害
【裁判全文】
臺灣高等法院臺中分院刑事判決        98年度上易字第1363號
上  訴  人  臺灣彰化地方法院檢察署檢察官
上  訴  人
即  被  告  甲○○
被      告  乙○○
上列上訴人因被告等傷害案件，不服臺灣彰化地方法院98年度易
字第281號中華民國98年5月13日第一審判決（起訴案號：臺灣彰
化地方法院檢察署97年度偵字第 11313號），提起上訴，本院判
決如下：
    主  文
上訴駁回。
    事  實
一、甲○○前曾因毀損案件，經臺灣彰化地方法院以89年度簡上
    字第75號判決處罰金銀元三千元，緩刑二年確定，再因傷害
    案件，經本院以90年度上易字第2636號判決判處有期徒刑二
    月確定，甫於民國91年5月6日易科罰金執行完畢，甲○○前
    開緩刑宣告並由臺灣彰化地方法院以91年度聲字第 818號裁
    定撤銷，於91年7月8日繳清罰金執行完畢（均不構成累犯）
    。甲○○因羅月英在彰化縣和美鎮○○路○段377號住處經營
    麵攤，客人有時將車停在同路段 373號甲○○住處前，影響
    出入，心懷不滿。甲○○於97年11月14日上午 7時50分許，
    又發現有羅月英之客人將車停在住處前，遂前往麵攤找羅月
    英理論，雙方一言不和，甲○○竟基於普通傷害之犯意，出
    右拳接續毆打羅月英之頭部左側、左臉頰，並將羅月英拉至
    隔鄰金紙店前，羅月英不甘示弱，亦基於普通傷害之犯意，
    出手毆打甲○○之臉部、身體，而羅月英之配偶張宏源聽聞
    羅月英出聲哀嚎，自廚房奔出查看，甲○○乃返回住處拿取
    其所有之柺杖1支，再前往羅月英之麵攤，承前傷害犯意，
    以該柺杖接續毆打羅月英之左眼角臉頰、頭部左側，張宏源
    見狀，乃相續與羅月英共同基於普通傷害之犯意聯絡，由張
    宏源出手拉扯甲○○，直至甲○○住處前，造成甲○○重心
    不穩跌倒，柺杖戳進眼內。後因張宏源將柺杖取棄地上，鬥
    毆終了，甲○○始攜回柺杖返家。羅月英因甲○○所為，受
    有頭部外傷併頭皮血腫、右上肢挫傷之傷害；甲○○因羅月
    英、張宏源所為，受有左眼眼瞼挫傷腫脹瘀血、上唇裂傷、
    頸部輕微擦傷、背部輕微擦裂傷（起訴書原載為「左眼球挫
    傷併皮下出血、左下背部擦傷」，業經檢察官當庭更正）之
    傷害（羅月英、張宏源共同犯傷害罪部分，業經原審判決羅
    月英處拘役二十五日，張宏源處拘役二十日，如易科罰金，
    均以新臺幣一千元折算一日確定）。嗣於97年11月22日上午
    9 時許，經警在彰化縣警察局和美分局中寮派出所扣得甲○
    ○所有之前開柺杖（另扣得甲○○所有之鐵條 1支，不能證
    明與本案犯罪有關）。
二、案經羅月英訴由彰化縣警察局和美分局報請臺灣彰化地方法
    院檢察署檢察官偵查起訴。
    理  由
壹、證據能力之說明：
    按被告以外之人於審判外之言詞或書面陳述，除法律有規定
    者外，不得作為證據；又被告以外之人於審判外之陳述，雖
    不符刑事訴訟法第159條之1至第159條之4等 4條之規定，而
    經當事人於審判程序同意作為證據，法院審酌該言詞陳述或
    書面陳述作成時之情況，認為適當者，亦得為證據。當事人
    、代理人或辯護人於法院調查證據時，知有刑事訴訟法第15
    9條第1項不得為證據之情形，而未於言詞辯論終結前聲明異
    議者，視為有前項之同意，刑事訴訟法第159條第1項、第15
    9條之5分別定有明文。查檢察官、被告甲○○、乙○○對於
    下列本院所引用之各項證據之證據能力，於言詞辯論終結前
    ，均無何異議，本院審酌該等證據作成時之情況，並無不法
    取證情事，作為證據，應無不當，依前開說明，該等人證、
    書證，均有其證據能力，自均得為證據，合先陳明。
貳、有罪部分：
一、訊據被告甲○○，固坦認曾於上揭時、地至告訴人羅月英經
    營之麵攤前之事實；然矢口否認有何傷害犯行。辯稱：伊未
    徒手或持柺杖打傷羅月英，是羅月英、張宏源、乙○○他們
    父母、兒子三個人打伊，打到伊家裡面，伊沒有打他們云云
    。惟查：
  (一)被告甲○○傷害告訴人羅月英之上揭犯罪事實，業據證人羅
    月英於警詢、檢察官偵查中指訴、證述詳盡（警卷第5至6頁
    、偵查卷第13至14頁）；核與證人張宏源、乙○○，與案發
    當時在現場目擊之詹盛翔於警詢、檢察官偵查中之證述相符
    （警卷第 7至12頁，偵查卷第12至14、21至22頁）；並有柺
    杖 1支扣案及診斷書、柺杖照片、告訴人羅月英受傷照片、
    扣押筆錄附卷可稽（警卷第18、19、22、28至30頁，偵查卷
    第5頁）。
  (二)依證人詹盛翔所述，當時伊在羅月英之麵攤吃麵，甲○○前
    來與羅月英發生口角，隨後甲○○即出拳毆打羅月英，嗣張
    宏源出面，甲○○又返家持柺杖前來毆打羅月英，雙方再拉
    扯至甲○○家門前等語等情（警卷第11頁反面、偵查卷第21
    頁）；此與證人羅月英、張宏源、乙○○所述案發情節並無
    矛盾，證人詹盛翔僅係吃麵之客人，與被告甲○○、告訴人
    羅月英應無特別恩怨關係，且所述又與證人羅月英、張宏源
    、乙○○之證述相符，自係可信。又依證人張宏源所述，伊
    係聽聞羅月英出聲哀嚎，始自廚房奔出查看（警卷第 7頁反
    面、偵查卷第13頁），如非被告甲○○毆打羅月英，羅月英
    當無在營業場所任意哀嚎之理。而證人詹盛翔、羅月英、張
    宏源、乙○○均一致證稱，被告甲○○曾持柺杖打人，則扣
    案之柺杖確係被告甲○○傷害告訴人羅月英所用之物無誤。
    另被告甲○○聲請調查之證人林崇改於原審審理中既證稱，
    伊係途經案發地點，見張宏源、乙○○站在被告甲○○家門
    前，羅月英在路邊叫嚷，乃將張宏源、乙○○勸離而已，未
    見打架過程（原審卷第32至33頁），則該證人既未目擊傷害
    經過，僅係事後路過，自無從為被告甲○○有利之證明。綜
    上論述，被告甲○○所辯，無非事後卸責之詞，難以採信，
    其確有上揭傷害羅月英之事證明確，其犯行堪以認定。
二、核被告甲○○所為，係犯刑法第277條第1項之傷害罪。被告
    甲○○先後雖有出拳及以柺杖毆打之行為，惟其仍屬一傷害
    犯意接續之行為，侵害一法益，應為接續犯，僅論以單純一
    罪。
三、原審以被告甲○○之上開事證明確，並審酌被告甲○○素行
    欠佳，所犯造成他人身心痛苦，偵、審中不肯坦承犯行，未
    見具體悔過態度，又先挑起事端並出手，惡性較重，及其他
    一切情狀，而量處如原審判決主文第一項所示之刑，並諭知
    易科罰金之折算標準。復以扣案之柺杖 1支為被告甲○○所
    有，業據其供承在卷，且係供其傷害犯本件傷害罪所用之物
    ，應依刑法第38條第1項第2款宣告沒收；另敘明至扣案之鐵
    條 1支，不能證明與本案犯罪有關，不符法定沒收要件，自
    無從宣告沒收等情。核其認事用法均無不當，量刑亦屬妥適
    。被告甲○○提起上訴，並未提出有利之事證，僅猶執前詞
    否認犯行，並以原審所諭知之刑顯然過重，盼能從輕量刑云
    云，指摘原審判決不當。然按本件被告甲○○上開犯罪之事
    證明確，且原審就其所犯之罪量刑亦屬允當等情，皆已經詳
    述於前，被告甲○○之上訴為無理由，應予駁回。
、無罪部分：
一、公訴意旨另略以：被告乙○○於前揭時、地，亦基於普通傷
    害之犯意，出手拉扯告訴人甲○○，致甲○○受有上開傷害
    ，因認被告乙○○亦涉有刑法第277條第1項之傷害罪嫌云云
    。
二、按犯罪事實應依證據認定之，無證據不得認定犯罪事實。又
    不能證明被告犯罪者，應諭知無罪之判決，刑事訴訟法第15
    4條第2項、第301條第1項前段分別定有明文。再者，認定不
    利於被告之事實，須依積極證據，苟積極證據不足為不利於
    被告事實之認定時，即應為有利於被告之認定，更不必有何
    有利之證據；另告訴人之告訴，係以使被告受刑事訴追為目
    的，是其陳述是否與事實相符，仍應調查其他證據以資審認
    ；又認定犯罪事實所憑之證據，雖不以直接證據為限，間接
    證據亦包括在內；然無論直接或間接證據，其為訴訟上之證
    明，須於通常一般之人均不致於有所懷疑，而得確信其為真
    實之程度者，始得據之為有罪之認定，最高法院著有30年上
    字第 816號、52年台上字第1300號、76年台上字第4986號判
    例可資參照。
三、公訴意旨認被告乙○○涉有上開傷害之罪嫌，係以被告乙○
    ○於警詢、檢察官偵查中之供述，及證人甲○○、羅月英、
    張宏源、詹盛翔於警詢、檢察官偵查中之證述，與扣案之柺
    杖、鐵條各 1支、卷附告訴人甲○○之診斷書、受傷照片等
    為其論據。而訊據被告乙○○則堅決否認有何傷害告訴人甲
    ○○之犯行，辯稱：伊確實沒有打告訴人甲○○，只有把告
    訴人甲○○推開等語。
四、經查，告訴人甲○○受有前開傷害，固據其於警詢、檢察官
    偵查中證述在卷，並有診斷書、受傷照片可參。惟依證人詹
    盛翔、羅月英、張宏源於警詢所述，及證人羅月英、張宏源
    於檢察官偵查中所述，均未指證被告乙○○有何傷害行為；
    而證人詹盛翔於檢察官偵查中雖證稱，被告乙○○衝出來與
    甲○○拉扯，沒有出手（警卷第11頁反面、偵查卷第21至22
    頁），然既係拉扯，卻沒有出手，自難認為係動手傷害，此
    與同時間張宏源拉扯告訴人甲○○，進而致其跌倒成傷之情
    節，尚有區別。證人甲○○於警詢中雖證稱，張宏源將之壓
    在地上，乙○○趁機用腳踹，並用拳頭毆打左眼，然至檢察
    官偵查中則改稱，乙○○將伊壓在地上（警卷第 1頁反面、
    偵查卷第14頁），前後所言矛盾，自難僅因被告乙○○推開
    告訴人甲○○，遂認其所辯不足採。而本件公訴意旨所憑證
    據，既不足以證明被告乙○○有何傷害犯行，本院復查無其
    他積極證據足認被告乙○○確有上揭公訴意旨所指傷害甲○
    ○之犯行，不能證明被告乙○○犯罪，自應為其無罪之判決
    。
五、原審以被告乙○○之犯罪不能證明，依刑事訴訟法第301 條
    第 1項，諭知被告乙○○無罪之判決。其認事用法，均無不
    合，應予維持。檢察官就此部分提起上訴意旨略以：本件被
    告乙○○於案發當時，夥同其父即同案被告張宏源及同案被
    告母羅月英共同毆打告訴人甲○○成傷等情，業據告訴人甲
    ○○於警詢、偵訊中及審理中證述屬實，且告訴人甲○○、
    同案被告羅月英相互毆打後，告訴人就返回住處拿枴杖毆打
    同案被告羅月英的頭部 1下，此時同案被告羅月英的先生即
    同案被告張宏源及其子即被告乙○○就衝出來與告訴人拉扯
    等情，業據證人詹盛翔於警詢、偵訊中證述屬實，被告乙○
    ○與告訴人甲○○於案發時、地確有發生肢體拉扯之衝突足
    可認定。而原審判決既認定，「張宏源聞聲出面後，亦出手
    拉扯甲○○，直至甲○○住處前，造成甲○○重心不穩跌倒
    ，枴杖戳進眼內」、「然被告張宏源既有拉扯行為，造成告
    訴人甲○○跌倒成傷，自不能因其無施以拳腳，遂謂無傷害
    犯行。」等語，被告乙○○與告訴人甲○○互有拉扯肢體衝
    突已如上述，則被告乙○○對於告訴人受傷部分，亦應與同
    案被告張宏源有犯意之聯絡，及行為之分擔。何況，證人林
    崇改於原審審理中結證稱：伊到案發現場時，打架的過程已
    經結束了，當時羅月英站在路邊對著甲○○的住處吵嘴，張
    宏源及乙○○也站在甲○○住處吵嘴等語，由此情觀察，被
    告乙○○因其母親即同案被告羅月英遭毆打，與告訴人甲○
    ○發生衝突、吵嘴，甚且毆打告訴人，此乃情理之常。故原
    審以證人詹盛翔、羅月英、張宏源均未指證被告乙○○有傷
    害行為，張宏源拉扯告訴人甲○○致告訴人跌倒受傷，與被
    告乙○○拉扯告訴人甲○○有別，進而認定被告乙○○未有
    傷害行為等情，容有認定事實錯誤，及判決理由矛盾之判決
    違背法令情事云云。惟查，檢察官上訴意旨，關於被告乙○
    ○所涉此部分之罪嫌，均仍以前揭告訴人甲○○之指述，擇
    其不利於被告乙○○者，採為被告乙○○有罪之論據。然此
    業經原審就採證法則詳細說明其取捨之依據，本院認為檢察
    官上訴所述各節，仍不足以動搖原判決之基礎。本件檢察官
    此部分之上訴，並無理由，應予駁回。
據上論結，應依刑事訴訟法第三百六十八條，判決如主文。
本案經檢察官丙○○到庭執行職務。
中    華    民    國    98    年    12    月     1    日
            刑事第一庭  審判長法  官  陳  紀  綱
                              法  官  姚  勳  昌
                              法  官  張  智  雄
以上正本證明與原本無異。
不得上訴。
                              書記官  林  育  萱
中    華    民    國    98    年    12    月     1    日
附錄本案論罪科刑法條：
刑法第277條第1項
傷害人之身體或健康者，處3年以下有期徒刑、拘役或1千元以下
罰金。


司法院資訊處製作；財團法人民間司法改革基金會備份。
